臺灣臺北地方法院民事裁定
111年度消債清字第136號
聲  請  人  
即  債務人  聶承德  
代  理  人  林忠儀律師(法扶律師)     
相  對  人  
即  債權人  花旗(台灣)商業銀行股份有限公司


法定代理人  莫兆鴻  
相  對  人  
即  債權人  遠東國際商業銀行股份有限公司
                      設臺北市○○區○○○路0段000○000○000號0樓
法定代理人  侯金英  
相  對  人  
即  債權人  台新國際商業銀行股份有限公司

法定代理人  尚瑞強  


相  對  人  
即  債權人  元大國際資產管理股份有限公司

法定代理人  宋耀明  
相  對  人  
即  債權人  仲信資融股份有限公司

法定代理人  陳鳳龍  
代  理  人  王筑萱  
相  對  人  
即  債權人  新光行銷股份有限公司

法定代理人  李明新  
代  理  人  鄭穎聰  
上列當事人聲請消費者債務清理事件，本院裁定如下：
    主  文
聲請人聶承德自中華民國一百一十一年十一月十一日上午十一時
起開始清算程序。
命司法事務官進行本件清算程序。
    理  由
一、按債務人不能清償債務或有不能清償之虞者，得依本條例所
    定更生或清算程序，清理其債務；債務人對於金融機構負債
    務者，在聲請更生或清算前，應向最大債權金融機構請求協
    商債務清償方案，或向其住、居所地之法院或鄉、鎮、市、
    區調解委員會聲請債務清理之調解，消費者債務清理條例（
    下稱消債條例）第3條、第151條第1項分別定有明文。此係
    採前置協商主義，是債務人於協商程序中，自應本於個人實
    際財產及收支狀況，依最大誠信原則，商討解決方案。如終
    究不能成立協商，於聲請更生或清算時，法院審酌上開條文
    所謂「不能清償或有不能清償之虞」，允宜綜衡債務人全部
    收支、信用及財產狀況，評估是否因負擔債務，而不能維持
    人性尊嚴之最基本生活條件，所陳報之各項支出，是否確屬
    必要性之支出，如曾有協商方案，其條件是否已無法兼顧個
    人生活之基本需求等情，為其判斷之準據。又法院開始清算
    程序之裁定，應載明其年、月、日、時，並即時發生效力。
    法院開始更生或清算程序後，得命司法事務官進行更生或清
    算程序，必要時得選任律師、會計師或其他適當之自然人或
    法人1人為監督人或管理人，復為同條例第83條第1項、第16
    條第1項所明定。
二、本件債務人主張：其積欠債權人債務共計新臺幣（下同）22
    8萬3,077元，因無力清償，於消債條例施行後，曾向本院對
    債權人申請債務前置調解，惟雙方無調解意願，是調解不成
    立，故債務人顯有不能清償債務情事，爰依法聲請清算等語
    。
三、經查：
  ㈠債務人以其有不能清償債務情事，於民國111年4月20日向本
    院聲請消債條例前置調解，經本院以111年度北司消債調字
    第159號聲請調解事件受理在案，惟雙方無調解意願，於111
    年5月13日調解不成立，有調解不成立證明書在卷可參（見
    北司消債調卷第107頁，下稱調解卷），是本院自應綜合其
    目前全部收支及財產狀況，評估是否已達不能維持最低生活
    條件，而有「不能清償債務或有不能清償之虞」之情形。
  ㈡債務人主張目前無業，僅領取每月租金補助8,000元、低收三
    節補助每年7,000元，平均每月583元(計算式:7,000÷12＝583
    元，小數點後四捨五入)、109年曾領取工研院節能補助3,00
    0元、109年至111年曾領取車禍賠償金7萬,3000元等情，業
    據其提出勞工保險被保險人投保資料表、債務人及其女兒郵
    局存摺影本附卷可佐（見調解卷第33頁、本院卷第63頁至第
    71頁、第89頁至第121頁），惟依上揭債務人及其女兒郵局
    存摺之交易明細所示，債務人每月領取租金補助8,000元及
    平均每月583元之低收三節補助，故本院認應以債務人每月
    所得8,583元，作為計算債務人償債能力之依據。其餘如節
    能補助、車禍賠償金等金額，並非固定之收入，不具持續性
    ，爰不予計列。
  ㈢按債務人聲請更生或清算時所提財產及收入狀況說明書，其
    表明每月必要支出之數額，與本條例第61條之2第1項、第2
    項規定之認定標準相符者，毋庸記載原因、種類及提出證明
    文件；債務人必要生活費用，以最近1年衛生福利部或直轄
    市政府所公告當地區每人每月最低生活費1.2倍定之。受扶
    養者之必要生活費用，準用第一項規定計算基準數額，並依
    債務人依法應負擔扶養義務之比例認定之；按因負擔扶養義
    務而不能維持自己生活者，免除其義務。但受扶養權利者為
    直系血親尊親屬或配偶時，減輕其義務，消債條例施行細則
    第21條之1第3項、消債條例第64條之2第1、2項、民法第111
    8條定有明文。債務人之住所地位於臺北市萬華區，臺北市1
    11年每人每月最低生活費為1萬8,682元，依債務人財產及收
    入狀況報告書之主張，債務人每月個人必要生活費用支出應
    以上開最低生活費之1.2倍即2萬2,418元作為標準計算。（
    見調解卷第14頁)，本院審酌聲請人現居於臺北市萬華區，
    業據其提出戶籍謄本在卷可稽（見本院卷第61頁)，因債務
    人此部分主張，依消債條例施行細則第21條之1之規定，毋
    庸記載原因、種類及提出證明文件，是以，債務人主張以2
    萬2,418元作為其本人每月生活必要支出之數額等情，應予
    肯認。
  ㈣準此，聲請人每月生活必要支出為2萬2,418元，而聲請人目
    前每月收入8,583元扣除生活必要支出後，已無剩餘，更遑
    論償還花旗(台灣)商業銀行股份有限公司等6名債權人債務4
    12萬1,142元，此有財團法人金融聯合徵信中心查詢當事人
    綜合信用報告回覆書、債權人陳報狀附卷可稽（見調解卷第
    21至26頁、第75頁、第77頁、第89頁，花旗(台灣)商業銀行
    股份有限公司、遠東國際商業銀行股份有限公司、元大國際
    資產管理股份有限公司未陳報債權部分暫以債務人所陳報債
    權人清冊金額計算），堪認債務人之經濟狀況已有不能清償
    債務情狀。此外，債務人陳報其名下除郵局存款13元、2009
    年出廠車牌號碼0000-00號福特六和汽車1部外，無其他財產
    ，有郵局存摺影本、車輛照片及估價單、中華民國人壽保險
    商業同業公會資料查詢結果表、全國財產稅總歸戶財產查詢
    清單在卷可稽（見調解卷第21頁、本院卷第63頁至第125頁
    ）。是本院審酌債務人之財產、信用、勞力及生活費用支出
    等狀況，堪認債務人客觀上經濟狀況已有不能清償債務之虞
    ，而有藉助清算制度調整其與債權人間之權利義務關係而重
    建其經濟生活之必要，自應許債務人得藉由清算程序清理債
    務。此外，本件復查無債務人有消債條例第6條第3項、第8
    條或第82條第2項所定駁回清算聲請之事由存在，則債務人
    聲請清算，核屬有據，爰依首揭規定，應予開始清算程序，
    並命司法事務官進行本件清算程序。
四、依消費者債務清理條例第11條第1項、第16條第1項、第83條
    ，裁定如主文。
中　　華　　民　　國　　111 　年　　11　　月　　11　　日
                  民事第二庭  法  官  林怡君
以上正本係照原本作成。
本裁定不得抗告。
本裁定已於111年11月11日上午11時公告。　
中　　華　　民　　國　　111 　年　　11　　月　　11　　日
                              書記官  陳俐妙